臺灣高等法院高雄分院刑事判決　　九十年度上訴字第一五八六號
　　上訴人
　　即被告　乙○○
　　指　定
　　辯護人　本院甲設辯護人孫妙岑
　　上訴人
　　即被告　丙○○
　　　　　　丁○○
右上訴人等因違反槍砲彈藥刀械管制條例案件，不服臺灣高雄地方法院八十九年度訴
字第一七三五號中華民國九十年八月三十一日第一審判決（起訴案號：臺灣高雄地方
法院檢察署八十八年度偵字第三二二一號），提起上訴，本院判決如左：
    主  文
原判決撤銷。
乙○○未經許可，出借獵槍，處有期徒刑參年貳月，併科罰金新臺幣陸萬元，罰金如
易服勞役，以新臺幣玖佰元即銀元參佰元折算壹日。扣案之美國製單管獵槍（槍身號
碼二四四三三四號）壹支，沒收之。
丙○○共同未經許可，持有獵槍，處有期徒刑壹年陸月，併科罰金新臺幣陸萬元，罰
金如易服勞役，以新臺幣玖佰元即銀元參佰元折算壹日。緩刑肆年。扣案之霰彈貳拾
貳顆，均沒收之。
丁○○共同未經許可，持有獵槍，處有期徒刑壹年陸月，併科罰金新臺幣陸萬元，罰
金如易服勞役，以新臺幣玖佰元即銀元參佰元折算壹日。扣案之霰彈貳拾貳顆，均沒
收之。
    事  實
一、乙○○、丙○○二人均係高雄縣體育會射擊委員會會員（下稱射擊委員會），其
    中乙○○就其所有具殺傷力之美國製單管獵槍一支（槍身號碼二四四三三四號）
    並領有內政部自衛槍枝執照。乙○○、丙○○二人均明知依自衛槍枝管理條例規
    定槍枝不得借與他人使用，另射擊委員會所持有供射擊使用之槍彈，依內政部警
    政署所頒槍彈使用許可及管理作業規定第三條二（五）之規定：射擊練習領用槍
    彈，應由提領人攜至靶場統一集中分發使用，練習完畢後，當日應即將槍枝及剩
    餘彈藥送回原保管處所或經指定靶場附近代管之警察分駐（派出）所庫儲，不得
    逾時或任由會員攜出靶場。詎丙○○於民國（下同）七十九年某月間所購得之霰
    彈一批，於射擊練習完畢，竟違反前開規定將尚未用盡之具有殺傷力之霰彈二十
    五顆，私自攜回住處藏置，而未經許可持有之。另乙○○於八十八年十二月十二
    日中午某時許，在高雄縣岡山鎮○○街五號乙○○之住處，將其合法持有之上開
    獵槍一支出借予丙○○而非法持有之。丁○○（有恐嚇、強盜、煙毒等前科，不
    構成累犯）明知丙○○於同日下午五時許，攜帶上開槍彈，竟仍駕駛其所有車牌
    號碼ＶＩ－三二四五號自用小客車搭載丙○○，並將上開槍彈置放在該車輛後座
    ，而共同未經許可持有上開槍彈。嗣於八十八年十二月十二日晚上六時許，行經
    高雄縣永安鄉○○路七０之一號旁漁池堤防時為警查獲，並扣得上開槍彈。
二、案經高雄縣警察局岡山分局移送臺灣高雄地方法院檢察署檢察官偵查起訴。
    理  由
一、訊據上訴人即被告乙○○對於將上開獵槍一支交付予被告丙○○，及上訴人即被
    告丙○○對於將前開獵槍及霰彈放置在被告丁○○車上之事實均不否認，惟均矢
    口否認有何未經許可出借獵槍及未經許可持有獵槍及霰彈之犯行，被告乙○○辯
    稱：當天我與被告丙○○是相約去打靶，因當天下午有事，才託被告丙○○把獵
    槍帶去靶場云云；被告丙○○辯稱：當天我與被告乙○○相約去打靶，因為被告
    乙○○有事，託我把獵槍先帶去靶場，後來因為要去修理水車延誤才沒有去，而
    霰彈是我於七十九年間即向射擊委員會購買，因協會當時沒有彈藥庫可供放置，
    而高雄縣警局彈藥庫狹小，所以可以攜出靶場自行保管，我沒有非法持有霰彈云
    云；另訊據上訴人即被告丁○○則辯稱：當天是被告丙○○託我載他去高雄縣永
    安鄉漁塭修水車，我不知道他有帶獵槍及霰彈云云。經查：
（一）原審於八十八年十二月十二日調查時，經隔別訊問被告乙○○、丙○○，被告
      乙○○供稱：「（何時把槍交給被告丙○○？）答：八十八年十二月十二日早
      上我與被告丙○○在岡山我表妹婿的家中聊天，有約定下午去打靶，沒有說幾
      點，我有向被告丙○○表示我要至卡士多買東西，不方便帶槍出門。被告丙○○就先騎機車回家，再開車至我家拿槍。被告丙○○在下午二點多時有打手機
      告訴我，他臨時有事，不能去打靶，他表示待我回家後，他會把槍送至我家。
      」等語；另被告丙○○則供稱：「（被告乙○○何時把槍交給你？）答：八十
      八年十二月十二日早上十點左右，我打電話給被告乙○○，約他一起去靶場打
      靶，被告乙○○表示他先要至高雄買東西，被告乙○○就叫我至他家把槍先帶
      至靶場。我於下午一點左右至被告乙○○家。因我們是約定三、四點至靶場打
      靶，因時間還早，我就先回家休息。於下午二點多左右林國傳打電話請我至他
      家修理水車，我就找被告丁○○載我去修水車。我有告訴被告丁○○此事。我
      沒有通知被告乙○○，因為靶場五點鐘就關門，若我沒有去靶場，我就會把槍
      交還給被告乙○○，不須事先聯絡。」等詞（見原審八十九年九月十八日訊問
      筆錄），被告乙○○、丙○○二人對於其等於何處所以何種方式相約至靶場打
      靶，及何時前往靶場打靶，又被告丙○○於事後因有事未能前往打靶，有無通
      知被告乙○○等情之供述，均有未吻合之處。又警訊時，被告丙○○供稱：「
      原本我與乙○○、丁○○要去高雄縣射擊飛靶，剛好我朋友林國傳打電話找我
      ，所以我就和丁○○開壹部車到林國傳家中聊天，要回去和乙○○會合時被警
      方查獲」，但被告丁○○卻供稱：「是丙○○提議要我載他去永安鄉○○路漁
      塭找朋友，他所攜帶之獵槍我不知道他要做什麼」，彼此之供述亦不合。是被
      告乙○○、丙○○二人辯稱當時係因相約前往靶場，始將上開獵槍交由被告丙○○先行帶往靶場云云，要難採信。
（二）被告丙○○於七十九年間向射擊委員會購買霰彈一批，惟依內政部警政署所頒
      槍彈使用許可及管理作業規定第三條二（五）之規定：射擊練習領用槍彈，應
      由提領人攜至靶場統一集中分發使用，練習完畢後，當日應即將槍枝及剩餘彈
      藥送回原保管處所或經指定靶場附近代管之警察分駐（派出）所庫儲，不得逾
      時或任由會員攜出靶場（詳偵卷第三十六頁、第三十七頁、原審卷第一一九至
      第一二三頁），核與證人蘇東山即高雄縣射擊委員會前任總幹事於原審九十年
      四月十六日調查時證述：「子彈應由委員會幫忙保管。儲放場所是在高雄縣警
      察局地下室，若放不下，即存放在會員的保稅工廠，若遇比賽，會用車輛提領
      至靶場。若比賽或練場完畢，還有剩餘子彈，我們會告訴會員，請他們存放在
      靶場小倉庫裡，不得攜出。」等情大致相符，從而，被告丙○○向射擊委員會
      購得霰彈後，將尚未用盡之霰彈二十五顆自行攜帶外出，自屬非法持有甚明，
      法務部八十二年十二月二十日法八二檢二六七三六號函亦同此見解。何況，高
      雄縣警察局函覆本院，略稱：「查八十二年之前迄今本局轄內所屬射擊團體所
      使用之槍彈領用均依定於當日領繳，並無藏彈室空間狹小或其他原因，而同意
      申購委員自行帶回保管之情事」，有該局九十年十二月十一日高警保民字第四
      六○二八號函覆於本院卷可憑。至於證人李育惠、李文印、陳添福、、謝忠興
      、蔡秋夏等人，或供稱民國七十九年之前，或稱民國八十二年之前，因射擊協
      會沒有彈藥庫，而高雄縣警察局彈藥庫空間狹小，無法代為保管，所以自行保
      管云云，但此非但與前述警政署規定及上開高雄縣警察局函覆本院情形均不合
      ，被告丙○○已難執此為有利之證據；況且，證人陳添福、謝忠興、蔡秋夏另
      證稱八十二年之後，要繳回協會保管，但被告丙○○於八十八年十二月十二日
      被查獲時卻仍執有該等霰彈，益見被告丙○○有非法持有前開霰彈之犯意。
（三）被告丙○○自承於八十八年十二月十二日下午五時許，係搭乘被告丁○○之自
      用小客車欲前往高雄縣永安鄉修理水車，而此時靶場業已結束當日營業時間（
      依被告丙○○自承靶場之營業時間至下午五時止），則被告丙○○、乙○○二
      人既無可能於該日前往靶場打靶，衡情其又何須攜帶上開槍彈一同前往高雄縣
      永安鄉修理水車。況該獵槍之長度長達一百二十甲分，此經原審勘驗屬實，並
      製有勘驗筆錄一份在卷可憑，該獵槍並非體積細小之物，且係放置於自用小客
      車之後座，衡情被告丁○○尚無可能並不知悉被告丙○○有攜帶上開槍彈之理
      ；另參諸被告丁○○於警訊時亦曾供稱：「該槍枝為何人所有不知道，是與我
      同車之被告丙○○向人借的，要問被告丙○○才知道。」（見八十八年十二月
      十二日警訊筆錄）等語，亦足見被告丁○○於搭載被告丙○○前往高雄縣永安
      鄉修理水車時，顯已知悉被告丙○○有帶同前揭槍彈一同前往，且該槍枝係向
      他人所借用等情。
（四）此外，並有前開獵槍一支及霰彈二十五顆扣案可資佐證。又查該扣案之獵槍一
      支及霰彈二十五顆業經送請內政部警政署刑事警察局鑑驗結果，認該獵槍一支
      係ＢＲＯＷＮＩＮＧ廠製ＡＵＴＯ－五型口徑十二ＧＵＡＧＥ制式（單管）霰
      彈槍，機械性能良好，可擊發子彈，認具殺傷力；霰彈二十五顆，認均係制式
      口徑十二ＧＵＡＧＥ霰彈（彈底標記均為”ＦＩＯＣＣＨＩ１２ＩＴＡＬＹ１
      ２”，認均具殺傷力，均係屬槍砲彈藥刀械管制條例列管之槍砲彈藥無訛一節
      ，有內政部警政署刑事警察局鑑驗通知書一紙附於偵查卷第三十頁可憑。再查
      上開獵槍一支，經送驗結果雖為制式霰彈槍，然其亦屬槍砲彈藥刀械管制條例
      第四條第一款所稱獵槍之一種，此亦有內政部警政署刑事警察局八三警署保字
      第三七七號函一紙附卷可按。
（五）綜上所述，被告乙○○、丙○○、丁○○三人所辯，係事後飾卸之詞，不足採
      信，本件事證明確，被告三人上開犯行均堪以認定。至被告丙○○另聲請傳喚
      證人張博國，以證明彈藥可以自行攜出保管，因事證已臻明確，核無必要，併
      此敘明。
二、被告乙○○未經許可將其合法持有之上開獵槍一支出借予被告丙○○，核其所為
    ，係犯槍砲彈藥刀械管制條例第八條第二項之未經許可，出借獵槍罪；另被告丙○○、丁○○二人未經許可持有獵槍一支及霰彈二十五顆，核其等二人所為，均
    係犯槍砲彈藥刀械管制條例第八條第四項未經許可持有獵槍罪及同條例第十二條
    第四項未經許可持有子彈罪。甲訴人認被告三人均係犯該條例第八條第三項、第
    十一條第三項（似為第十二條第三項之誤引）之罪名，且就被告乙○○出借獵槍
    之行為，認為係幫助非法持有槍枝，均有未洽，起訴法條應予變更。被告丙○○
    及丁○○二人就前開犯行，有犯意之聯絡及行為之分擔，為共同正犯。被告丙○○及丁○○二人同時持有獵槍及子彈，為一行觸犯數罪名，為想像競合犯，應依
    刑法第五十五條規定，從一重之持有獵槍罪處斷。
三、原審論處被告三人罪刑，並就被告丙○○部分宣告緩刑，原非無見。惟查：(一)槍
    砲彈藥刀械管制條例業於九十年十一月十四日修正甲布，已刪除原第十九條關於
    宣告強制工作之規定，原審未及適用新法，仍依修正前有關規定說明對被告三人
    不予宣告強制工作之理由，即未盡洽；(二)原審雖變更檢察官起訴法條予以審理，
    但未於理由明，併有未當。被告三人均否認犯罪而指摘原判決不當，雖不足取
    ，但原判決既有上開可議之處，仍無可維持，應將原判決撤銷改判。爰審酌被告
    乙○○、丙○○、丁○○三人之素行，其等犯罪之動機，目前臺灣社會槍彈氾濫
    ，被告乙○○未經許可，出借其合法持有之獵槍一支予被告丙○○；而被告丙○○、丁○○未經許可，持有上開獵槍及霰彈，對社會治安所可能產生之危害及潛
    在危險非輕，及其等犯罪後之態度等一切情狀，各量處如主文所示之刑，並均諭
    知併科罰金部分，易服勞役之折算標準。又查被告丙○○前未曾受有期徒刑以上
    刑之宣告，有臺灣高等法院被告全國前案紀錄表及臺灣高雄地方法院檢察署刑案
    資料查註紀錄表各一紙在卷可按，其因一時失慮，致觸犯本案犯行，歷經偵審程
    序，自當知所警惕，而無再犯之虞，本院因認對其所宣告之刑以暫不執行為適當
    ，爰併宣告緩刑四年，以啟自新。至扣案之霰彈二十二顆（原查獲二十五顆，經
    鑑驗試射三顆，餘二十二顆），係屬違禁物；而美國製單管獵槍一支（槍身號碼
    二四四三三四號），被告乙○○雖領有內政部自衛槍枝執照，非違禁物，但係被
    告乙○○供本件出借獵槍犯行所用之物，且係被告乙○○所有之物，應分別依刑
    法第三十八條第一項第一、二款之規定，併予宣告沒收之。至經鑑驗試射之霰彈
    三顆，均已試射，有上開內政部警政署刑事警察局鑑驗通知書一紙附卷可佐，因
    已不具殺傷力，失其為槍砲彈藥刀械管制條例所管制之彈藥性質，自無庸宣告沒
    收之。另被告丁○○前於八十四年間曾因肅清煙毒條例等案件，經合併定其應執
    行有期徒刑六年九月確定，現仍於保護管束期間，此有臺灣高等法院被告全國前
    案紀錄表及臺灣高雄地方法院檢察署刑案資料查註紀錄表各一紙在卷可稽，並經
    本院調閱臺灣高雄地方法院檢察署八十六年執護字第一七三一號觀護卷宗互核無
    誤，被告丁○○仍不知悔悟，再違反本件槍砲彈藥刀械管制條例罪，顯見其自制
    力薄弱，從而，本院自無從考量予以宣告緩刑，併此敘明。又被告乙○○、丙○○前此尚無犯罪前科，被告丁○○於六十五年間雖曾犯強盜罪，而八十四年間雖
    因施用毒品案件，分別判處有期徒刑三年四月、三年五月，違反槍砲彈藥刀械管
    制條例案件經判處拘役五十日，但距本案犯罪時間短則四年餘，長則二十餘年，
    已難遽認被告三人有刑法第九十條第一項所稱有犯罪之習慣或以犯罪為常業或因
    遊蕩或懶惰成習而犯罪之情形；且本件被告乙○○及被告丙○○、丁○○二人分
    別係犯槍砲彈藥刀械管制條例第八條第二項及第八條第四項之罪，均經本院判處
    有期徒刑，然被告乙○○僅出借獵槍一次；被告丙○○、丁○○所持有之獵槍僅
    一支，持有時間尚短，且尚未持以另犯其他罪名，是尚難認被告乙○○、丙○○
    、丁○○三人實際上已具社會危險性，而其等出借獵槍及持有獵槍及霰彈，分別
    經本院判處三年二月及一年六月有期徒刑，應足以達到預防其再犯之特別目的，
    而認對被告乙○○、丙○○、丁○○三人無預防矯治其社會危險性之必要，故均
    不併予宣告強制工作，併此敘明。
據上論結，應依刑事訴訟法第三百六十九條第一項前段、第三百六十四條、第二百九
十九條第一項前段、第三百條，槍砲彈藥刀械管制條例第八條第二項、第四項、第十
二條第四項，刑法第十一條前段、第二十八條、第五十五條、第四十二條第二項、第
七十四條第一款、第三十八條第一項第一、二款，現行法規所定貨幣單位折算新台幣
條例第二條，判決如主文。
本案經檢察官彭南雄到庭執行職務。
中    華    民    國     九十一     年       二       月     二十     日
                              臺灣高等法院高雄分院刑事第二庭
                                  審判長法官  曾永宗
                                        法官  郭玫利
                                        法官  邱永貴
右正本證明與原本無異。
如不服本判決應於收受本判決後十日內向本院提出上訴書狀，其未述上訴理由者，
並得於提起上訴後十日內向本院補提理由書狀（均須按他造當事人之人數附繕本)「
切勿逕送上級法院」。
                                      書記官  梁雅華
中    華    民    國     九十一     年       二       月     二十五   日
附錄本判決論罪之法條：
槍砲彈藥刀械管制條例第八條第二項、第四項：
未經許可，轉讓、出租或出借前項所列槍枝者，處三年以上十年以下有期徒刑，併科
新台幣七百萬元以下罰金。
未經許可，持有、寄藏或意圖販賣而陳列第一項所列槍枝者，處一年以上七年以下有
期徒刑，併科新台幣七百萬元以下罰金。
槍砲彈藥刀械管制條例第十二條第四項：
未經許可，持有、寄藏或意圖販賣而陳列子彈者，處五年以下有期徒刑，併科新台幣
三百萬元以下罰金。
                                                                        Ｄ
